---
editor_options: 
  chunk_output_type: console
---

```{r setup, include=FALSE}
knitr::opts_chunk$set(message = FALSE, warning = FALSE, comment = "")
options(scipen=999)
library(tidyverse)
theme_set(theme_bw())
```

```{r, message=FALSE}
library(tidyverse)
```

# Распределения

## Распределения в R

В R встроено какое-то количество известных распределений. Все они представлены четырьмя функциями: 

* `d...` (функция плотности, probability density function),
* `p...` (функция распределения, cumulative distribution function) --- интеграл площади под кривой от начала до указанной квантили
* `q...` (обратная функции распределения, inverse cumulative distribution function) --- значение *p*-той квантили распределения
* и `r...` (рандомные числа из заданного распределения).

Рассмотрим все это на примере нормального распределения.

```{r}
tibble(x = 1:100,
       PDF = dnorm(x = x, mean = 50, sd = 10)) %>% 
  ggplot(aes(x, PDF))+
  geom_point()+
  geom_line()+
  labs(title = "PDF нормального распределения (μ = 50, sd = 10)")

tibble(x = 1:100,
       CDF = pnorm(x, mean = 50, sd = 10)) %>% 
  ggplot(aes(x, CDF))+
  geom_point()+
  geom_line()+
  labs(title = "CDF нормального распределения (μ = 50, sd = 10)")

tibble(quantiles = seq(0, 1, by = 0.01),
       value = qnorm(quantiles, mean = 50, sd = 10)) %>% 
  ggplot(aes(quantiles, value))+
  geom_point()+
  geom_line()+
  labs(title = "inverse CDF нормального распределения (μ = 50, sd = 10)")

tibble(sample = rnorm(100, mean = 50, sd = 10)) %>% 
  ggplot(aes(sample))+
  geom_histogram()+
  labs(title = "выборка нормально распределенных чисел (μ = 50, sd = 10)")
```

Если не использовать `set.seed()`, то результат работы рандомизатора нельзя будет повторить.

```{block, type = "rmdtask"}
Какое значение имеет 25% квантиль нормального распределения со средним в 20 и стандартным отклонением 90? Ответ округлите до трех знаков после запятой.
```

```{r, echo=FALSE, results='asis'}
library(checkdown)
qnorm(0.25, mean = 20, sd = 90) %>% 
  round(3) %>% 
  check_question()
```

```{block, type = "rmdtask"}
Данные из базы данных фонетических инвентарей PHOIBLE [@phoible], достаточно сильно упрощая, можно описать нормальным распределением со средним 35 фонем и стандартным отклонением 13. Если мы ничего не знаем про язык, оцените с какой вероятностью, согласно этой модели произвольно взятый язык окажется в промежутке между 50 фонемами и 25? Ответ округлите до трех знаков после запятой.
```
```{r, echo=FALSE, results='asis'}
round(pnorm(50, 35, 13) - pnorm(25, 35, 13), 3) %>%
  check_question()
```

```{block, type = "rmdtask"}
Какие есть недостатки у модели из предыдущего задания?
```

```{r, echo=FALSE, results='asis'}
check_hints(list_title = "ответы:",
            hint_text = c("Согласно данной модели, количество фонем в языках может принимать значение равное любому действительному числу, в то время как в данных мы наблюдаем только целые числа.",
                          paste0("Данная модель предсказывает, что количество фонем ",
                                 round(pnorm(0, 35, 13)*100, 1),
                                 "% языков  меньше нуля, что представляется невозможным с точки зрения лингвистики.")),
            hint_title = paste0("недостаток ", 1:2))
```


## Дискретные переменные
### Биномиальное распределение

Биномиальное распределение --- распределение количетсва успехов эксперементов Бернулли из *n* попыток с вероятностью успеха *p*.

$$P(k | n, p) = \frac{n!}{k!(n-k)!} \times p^k \times (1-p)^{n-k} =  {n \choose k} \times p^k \times (1-p)^{n-k}$$ 
$$ 0 \leq p \leq 1; n, k > 0$$

```{r}
tibble(x = 0:50,
       density = dbinom(x = x, size = 50, prob = 0.16)) %>% 
  ggplot(aes(x, density))+
  geom_point()+
  geom_line()+
  labs(title = "Биномиальное распределение p = 0.16, n = 50")
```

```{block, type = "rmdtask"}
Немного упрощая данные из статьи [@rosenbach03: 394], можно сказать что носители британского английского предпочитают *s*-генитив (90%) *of*-генитиву (10%). Какова вероятность, согласно этим данным, что в интервью британского актера из 118 контекстов будет 102 *s*-генитивов? Ответ округлите до трех знаков после запятой.
```

```{r, echo=FALSE, results='asis'}
round(dbinom(x = 102, size = 118, prob = 0.9), 3) %>% 
  check_question()
```

```{block, type = "rmdtask"}
А какое значение количества *s*-генитивов, наиболее ожидаемо, согласно этой модели?
```

```{r, echo=FALSE, results='asis'}
which.max(round(dbinom(x = 1:118, size = 118, prob = 0.9), 3)) %>% 
  check_question()
```


### Геометрическое распределение

Геометрическое распределение --- распределение количетсва эксперементов Бернулли с вероятностью успеха *p* до первого успеха.

$$P(k | p) = (1-p)^k\times p$$
$$k\in\{1, 2, \dots\}$$

```{r}
tibble(x = 0:50,
       density = dgeom(x = x, prob = 0.16)) %>% 
  ggplot(aes(x, density))+
  geom_point()+
  geom_line()+
  labs(title = "Геометрическое распределение p = 0.16, n = 50")
```

```{block, type = "rmdtask"}
Приняв модель из [@rosenbach03: 394], какова вероятность, что в интервью с британским актером первый *of*-генитив будет третьим по счету? 
```

```{r, echo=FALSE, results='asis'}
round(dgeom(x = 3-1, prob = 0.1), 3) %>% 
  check_question()
```

### Распределение Пуассона

Распределение дискретной переменной, обозначающей количество случаев $k$ некоторого события, которое происходит с некоторой заданной частотой $\lambda$.

$$P(\lambda) = \frac{e^{-\lambda}\times\lambda^k}{k!}$$

```{r}
tibble(k = 0:50,
       density = dpois(x = k, lambda = 5)) %>% 
  ggplot(aes(k, density))+
  geom_point()+
  geom_line()+
  labs(title = "Распределение Пуассона с параметром λ = 5")
```

Параметр $\lambda$ в модели Пуассона одновременно является и средним, и дисперсией.

Попробуем воспользоваться распределением Пуассона для моделирования количества слогов в андийском языке. Количество слогов -- это всегда натуральное число (т. е. не бывает 2.5 слогов, не бывает -3 слогов и т. д., но в теории может быть 0 слогов), так что модель Пуассона здесь применима. Согласно модели Пуассона все слова независимо друг от друга получают сколько-то слогов согласно распределению Пуассона. Посмотрим на данные:


```{r}

```


## Числовые переменные
### Нормальное распределение

$$P(x) = \frac{1}{\sigma\sqrt{2\pi}}\times e^{-\frac{\left(x-\mu\right)^2}{2\sigma^2}}$$

$$\mu \in \mathbb{R}; \sigma^2 > 0$$

```{r}
tibble(x = 1:100,
       PDF = dnorm(x = x, mean = 50, sd = 10)) %>% 
  ggplot(aes(x, PDF))+
  geom_point()+
  geom_line()+
  labs(title = "PDF нормального распределения (μ = 50, sd = 10)")
```

### Логнормальное распределение

$$P(x) = \frac{1}{\sqrt{x\sigma2\pi}}\times e^{-\frac{\left(\ln(x)-\mu\right)^2}{2\sigma^2}}$$

$$\mu \in \mathbb{R}; \sigma^2 > 0$$

```{r}
tibble(x = 1:100,
       PDF = dlnorm(x = x, mean = 3, sd = 0.5)) %>% 
  ggplot(aes(x, PDF))+
  geom_point()+
  geom_line()+
  labs(title = "PDF логнормального распределения (μ = 4, sd = 0.5)")
```

### Экспоненциальное распределение

$$P(x)= \lambda \times e^{-\lambda x}$$

```{r}
tibble(x = 1:20,
       PDF = dexp(x = x, rate = 5)) %>% 
  ggplot(aes(x, PDF))+
  geom_point()+
  geom_line()+
  labs(title = "PDF экспоненциального распредления")
```


### Унимодальное распределение

```{r}
tibble(x = 1:20,
       PDF = dunif(x = x, min = 5, max = 10)) %>% 
  ggplot(aes(x, PDF))+
  geom_point()+
  geom_line()+
  labs(title = "PDF унимодального распредления (min = 5, max = 10)")
```

### Что еще почитать про распределения?
В интернете много ресурсов, но вот еще есть [вот этот](http://www.math.wm.edu/~leemis/chart/UDR/UDR.html). А [здесь](https://en.wikipedia.org/wiki/Conjugate_prior) можно найти соответсвия распределений и сопряжённым к ним априорных распределений.
