---
editor_options: 
  chunk_output_type: console
---

```{r setup02, include=FALSE}
knitr::opts_chunk$set(message = FALSE, warning = FALSE, comment = "")
options(scipen=999)
library(tidyverse)
theme_set(theme_bw())
```

# Функция правдоподобия

## Оценка вероятности

```{r}
library(tidyverse)
```

```{r, include=FALSE}
vowels <- read_csv("https://raw.githubusercontent.com/agricolamz/2021_da4l/master/data/phonTools_hillenbrand_1995.csv") 

vowels %>% 
  summarise(est = fitdistrplus::fitdist(dur, distr = 'lnorm', method = 'mle')$estimate) %>% 
  pull() %>% 
  round(3)->
  est_ml_sdl
```

Когда у нас задано некоторое распределение, мы можем задавать к нему разные вопросы. Например, если мы верим что длительность гласных американского английского из [@hillenbrand95] можно описать логнормальным распределением с параметрами $log \mu =$ `r est_ml_sdl[1]` и $log \sigma =$ `r est_ml_sdl[2]`, то мы можем делать некотрые предсказания относительно интересующей нас переменной. 

```{r}
vowels <- read_csv("https://raw.githubusercontent.com/agricolamz/2021_da4l/master/data/phonTools_hillenbrand_1995.csv") 
ggplot() + 
  stat_function(fun = dlnorm, args = list(mean = 5.587, sd = 0.242))+
  scale_x_continuous(breaks = 0:6*100, limits = c(0, 650))+
  labs(x = "длительность гласного (мс)",
       y = "значение функции плотности")
```


```{block, type = "rmdtask"}
Если принять на веру, что логнормальное распределение с параметрами $\ln{\mu} =$ `r est_ml_sdl[1]` и $\ln{\sigma}=$ `r est_ml_sdl[2]` описывают данные длительности гласных американского английского из [@hillenbrand95], то какова вероятность наблюдать значения между 300 и 400 мс? То же самое можно записать, используя математическую нотацию:

$$P\left(X \in [300,\, 400] | X \sim \ln{\mathcal{N}}(\ln{\mu} = 5.587, \ln{\sigma}=0.242)\right) = ??$$

```

```{r, echo = FALSE}
vowels <- read_csv("https://raw.githubusercontent.com/agricolamz/2021_da4l/master/data/phonTools_hillenbrand_1995.csv") 
ggplot() + 
  stat_function(fun = dlnorm, args = list(mean = 5.587, sd = 0.242))+
  stat_function(fun = dlnorm, args = list(mean = 5.587, sd = 0.242), 
                xlim = c(300, 400), geom = "area", fill = "lightblue")+
  scale_x_continuous(breaks = 0:6*100, limits = c(0, 650))+
  labs(x = "длительность гласного (мс)", y = "значение функции плотности")
```

```{r, echo = FALSE, results = 'asis'}
library(checkdown)
round(plnorm(400, mean = 5.587, sd = 0.242) - plnorm(300, mean = 5.587, sd = 0.242), 3) %>% 
  check_question()
```

