---
editor_options: 
  chunk_output_type: console
---

```{r setup05, include=FALSE}
knitr::opts_chunk$set(message = FALSE, warning = FALSE, comment = "")
options(scipen=999)
library(tidyverse)
theme_set(theme_bw())
```

# Байесовский доверительный интервал
Рассмотрим простенькую задачу, которую мы видели раньше:

```{block, type = "rmdtask"}
Немного упрощая данные из статьи [@rosenbach03: 394], можно сказать что носители британского английского предпочитают *s*-генитив (90%) *of*-генитиву (10%). Проведите байесовский апдейт, если Вы наблюдаете в интервью британского актера из 120 контекстов 92 *s*-генитивов. Априорное распределение берите соразмерное данным. Ответ округлите до трёх или менее знаков после запятой.
```

```{r}
tibble(x = seq(0, 1, by = 0.001),
       y = dbeta(x, 108+92, 12+28)) %>% 
  ggplot(aes(x, y))+
  geom_line()
```

## Фреквентисткий доверительный интервал
Фреквентистский доверительный интервал (по-английски confidence interval) основан на правиле трех сигм нормального распределения:

```{r, echo = FALSE, fig.height= 2.5}
ggplot(data.frame(x = 0:1), aes(x)) + 
        stat_function(fun = dnorm, args = c(0, 1), geom = 'area', xlim = c(-3, 3), fill = 'deepskyblue4') + 
      stat_function(fun = dnorm, args = c(0, 1), geom = 'area', xlim = c(-2, 2), fill = 'cadetblue') + 
    stat_function(fun = dnorm, args = c(0, 1), geom = 'area', xlim = c(-1, 1), fill = 'lightblue') + 
    stat_function(fun = dnorm, args = c(0, 1), xlim = c(-3, 3))+
  geom_line(aes(y = c(0.15), x = c(-1, 1)), arrow = arrow(length=unit(0.2,"cm"), ends="both", type = "closed"))+
  geom_line(aes(y = c(0.03), x = c(-2, 2)), arrow = arrow(length=unit(0.2,"cm"), ends="both", type = "closed"))+
  annotate(geom = "text", x = 0, y = 0.17, label = "68.26%")+
  annotate(geom = "text", x = 0, y = 0.05, label = "95.44%")+
  scale_x_continuous(breaks = c(-3:3))+
  labs(y = "",
       x = "σ")
```

**z-score**:

* 95% данных находится в 1.96 стандартных отклонений
* 99% данных находится в 2.58 стандартных отклонений

Доверительный интервал:

* предположим, что данные генеральной совокупности нормально распределены
* тогда доверительные интервалы выборок взятых из генеральной совокупности будут [покрывать среднее генеральной совокупности](https://rpsychologist.com/d3/CI/)

$$\bar{x} \pm z \times \frac{\sigma}{\sqrt{n}}\text{, где } z \text{ — это центральная } 1 - \frac{\alpha}{2} \text{ часть данных}$$

Распространение этой логики на биномиальные данные называется интервал Вальда:

$$\bar{x} = \theta; \sigma = \sqrt{\frac{\theta\times(1-\theta)}{n}}$$

Тогда интервал Вальда:

$$\theta \pm  z\times\sqrt{\frac{\theta\times(1-\theta)} {n}}$$

Есть только одна проблема: работает он плохо. Его аналоги перечислены в других работ:

* assymptotic method with continuity correction
* Wilson score
* Wilson Score method with continuity correction
* Jeffreys interval
* Clopper–Pearson interval (default in R `binom.test()`)
* Agresti–Coull interval
* ... см. пакет `binom`

```{r, fig.height= 7}
low_ci <- binom.test(x = 108+92, n = 108+92+12+28)$conf.int[1]
up_ci <-  binom.test(x = 108+92, n = 108+92+12+28)$conf.int[2]

tibble(x = seq(0, 1, by = 0.001),
       y = dbeta(x, 108+92, 12+28)) %>% 
  ggplot(aes(x, y))+
  geom_line()+
  annotate(geom = "errorbar", y = 0, xmin = low_ci, xmax = up_ci, color = "red")+
  labs(title = "Апостериорное распределение",
       subtitle = "красным фреквентисткий 95% доверительный интервал",
       x = "", y = "")
```

В базовом пакете функция `binom.test()` не позволяет выбирать тип доверительного интервала. `ci.method = "Clopper-Pearson"` возможна, если включить библиотеку `mosaic`. 

## Байесовский доверительный интервал
Байесовский доверительный $k$-% интервал (по-английски credible interval) --- это интервал $[\frac{k}{2}, 1-\frac{k}{2}]$ от апостериорного распределения.

```{r}
low_ci <- binom.test(x = 108+92, n = 108+92+12+28)$conf.int[1]
up_ci <-  binom.test(x = 108+92, n = 108+92+12+28)$conf.int[2]

cred_int_l <- qbeta(0.025, 108+92, 12+28)
cred_int_h <- qbeta(0.975, 108+92, 12+28)

tibble(x = seq(0, 1, by = 0.001),
       y = dbeta(x, 108+92, 12+28)) %>% 
  ggplot(aes(x, y))+
  geom_line()+
  annotate(geom = "errorbar", y = 0, xmin = low_ci, xmax = up_ci, color = "red")+
  annotate(geom = "errorbar", y = -1, xmin = cred_int_l, xmax = cred_int_h, color = "lightblue")+
  labs(title = "Апостериорное распределение",
       subtitle = "красным фреквентисткий 95% доверительный интервал\nсиним байесовский 95% доверительный интервал",
       x = "", y = "")
```
