---
editor_options: 
  chunk_output_type: console
---

# Логистическая и мультиномиальная регрессия

```{r, include=FALSE}
library(tidyverse)
theme_set(theme_bw())
```

Логистическая (logit, logistic) и мультиномиальная (multinomial) регрессия применяются в случаях, когда зависимая переменная является категориальной:

* с двумя значениями (логистическая регрессия)
* с более чем двумя значениями (мультиномиальная регрессия)

## Логистическая регрессия
### Теория
Мы хотим чего-то такого:
$$\underbrace{y}_{[-\infty, +\infty]}=\underbrace{\mbox{β}_0+\mbox{β}_1\cdot x_1+\mbox{β}_2\cdot x_2 + \dots +\mbox{β}_k\cdot x_k +\mbox{ε}_i}_{[-\infty, +\infty]}$$
Вероятность — отношение количества успехов к общему числу событий:
$$p = \frac{\mbox{# успехов}}{\mbox{# неудач} + \mbox{# успехов}}, p \in [0, 1]$$
Шансы — отношение количества успехов к количеству неудач:
$$odds = \frac{p}{1-p} = \frac{p\mbox{(успеха)}}{p\mbox{(неудачи)}}, odds \in [0, +\infty]$$
Натуральный логарифм шансов:
$$\log(odds) \in [-\infty, +\infty]$$

Но, что нам говорит логарифм шансов? Как нам его интерпретировать?

```{r}
tibble(n = 10,
           success = 1:9,
           failure = n - success,
           prob.1 = success/(success+failure),
           odds = success/failure,
           log_odds = log(odds),
           prob.2 = exp(log_odds)/(1+exp(log_odds)))
```

Как связаны вероятность и логарифм шансов:
$$\log(odds) = \log\left(\frac{p}{1-p}\right)$$
$$p = \frac{\exp(\log(odds))}{1+\exp(\log(odds))}$$

```{block, type = "rmdtask"}
Логарифм шансов равен 0.25. Посчитайте вероятность успеха:
```

```{r, results='asis', echo = FALSE}
library(checkdown)
log_odds <- log(5/20)
check_question(answer = exp(log_odds)/(1+exp(log_odds)))
```

Как связаны вероятность и логарифм шансов:

```{r, echo=FALSE}
tibble(p = seq(0, 1, 0.001),
       log_odds = log(p/(1-p))) %>% 
  ggplot(aes(log_odds, p))+
  geom_line()+
  labs(x = latex2exp::TeX("$\\log\\left(\\frac{p}{1-p}\\right)$"))

tibble(p = seq(0, 1, 0.001),
       log_odds = log(p/(1-p))+2) %>% 
  ggplot(aes(log_odds, p))+
  geom_line()+
  labs(x = latex2exp::TeX("$\\log\\left(\\frac{p}{1-p}\\right)+2$"))

tibble(p = seq(0, 1, 0.001),
       log_odds = 2*log(p/(1-p))) %>% 
  ggplot(aes(log_odds, p))+
  geom_line()+
  labs(x = latex2exp::TeX("$2\\times\\log\\left(\\frac{p}{1-p}\\right)$"))

tibble(p = seq(0, 1, 0.001),
       log_odds = -2*log(p/(1-p))) %>% 
  ggplot(aes(log_odds, p))+
  geom_line()+
  labs(x = latex2exp::TeX("$-2\\times\\log\\left(\\frac{p}{1-p}\\right)$"))
```

### Практика

